臺灣高等法院民事裁定  
109年度再字第48號
再審原告    李彥川  
再審被告    國防部軍事情報局
                      通訊地址：臺北市○○區○○00000○00號信箱
法定代理人  羅德民    通訊地址同上
上列當事人間請求確認買賣關係存在等再審之訴事件，聲請人對
於本院109年2月27日108年度再字第30號確定判決提起再審之訴
，本院裁定如下： 
    主  文
再審之訴駁回。
再審訴訟費用由再審原告負擔。
    理  由
一、本件再審原告主張：再審原告於市面上發現有國防部出版之
    「眷戀」書籍，冊內第245至252頁為住戶朱家連先生敘述懷
    德新村村史，其中有謂：「因為當年興建時，每戶都是出一
    樣的錢（48,000元），所以有部分不是上校階級的眷戶不能
    接受房子大小必須依軍階區分...」；另冊內第253至259頁
    中住戶魚登榮敘述懷仁新村村史，亦稱：「...同仁準備約9
    ,600元自備款，並向台灣土地銀行貸款38,400元。」等語，
    於是再審原告於民國109年8月16日親訪該戶尉級軍官陳克敏
    ，其肯認上情不諱。可見每一戶都是出一樣的錢（48,000元
    ），以相同手續與程序取得系爭房屋產權。故從再審原告於
    109年8月16日查知證人、證物與歷史事實起算，再審原告有
    於30日之不變期間內提起再審之訴。又鑑於訴外人即再審原
    告之父李鏡江與再審被告因52年11月25日馳源㈢字第658號函
    之要約，堪稱當事人間成立不動產（國民住宅）買賣契約，
    每戶都是出一樣的錢（48,000元），懷德、懷仁新村所有權
    人都與再審被告間存有債之法律關係。再審被告若否認，即
    構成侵權行為或不當得利。再李鏡江生前曾交代有關各軍種
    營產資料軍方都必須永久保存，我們的資料都是存放於情報
    局行政室第三科的檔案室等語，且於遺物中亦發現興建委員
    會工程聯席會報第二次會議紀錄，解讀其內容可知懷德、懷
    仁二村初創時即為再審被告組織興建委員會興建之國民住宅
    ，但因其坐落之土地係私地，無由產生使用借貸關係，再審
    被告以眷舍、眷村名義管理該等房屋，迄今仍無法舉證其法
    源，並獨自創設其擁有私有財產之權限，即屬無權占有。因
    此其通令再審原告之父辦理配發新居住證之行為，該當無效
    。再審原告繼承原告之父之債權，參照最高法院91台上字第
    299號判決意旨，應有確認利益。爰依民事訴訟法第496條第
    1項第13款規定，就本院108年度再字第30號確定判決（下稱
    原確定判決）提起再審之訴。
二、按再審之訴，應於30日之不變期間內提起。前項期間，自判
    決確定時起算，判決於送達前確定者，自送達時起算；其再
    審之理由發生或知悉在後者，均自知悉時起算。但自判決確
    定後已逾5年者，不得提起，民事訴訟法第500條第1項、第2
    項定有明文。次按發見人證，不能據為再審之訴之事由，為
    民事訴訟法第496條第1項第13款之當然解釋。以發見同款所
    稱之新證物為理由，提起再審之訴時，本於同一旨趣，自亦
    不許以發見之人證與發見之新證物合用為證（最高法院103
    年度台抗字第148號裁定意旨參照）。又提起再審之訴，應
    依民事訴訟法第501條第1項第4款表明再審理由及關於再審
    理由並遵守不變期間之證據。如未於書狀表明其遵守不變期
    間之證據時，審判長無庸命其補正（最高法院63年度第3次
    民庭庭推總會決議參照）。
三、經查，原確定判決係於109年2月27日宣判，再審原告於同年
    3月6日收受，並於同年月26日確定，有本院書記官辦案進行
    簿影本在卷可稽（見本院卷第40頁）。而本件再審原告係於
    109年9月9日始對原確定判決提起再審之訴，亦有再審原告
    所提民事再審之訴狀及其上本院收案章在卷可參（見本院卷
    第3頁），則再審原告提起再審之訴，顯逾30日之不變期間
    。至再審原告雖主張其係於109年8月16日經親訪證人陳克敏
    始知悉有民事訴訟法第496條第1項第13款之再審事由，故未
    逾期云云；惟查，依前開說明，發見證人不得據為民事訴訟
    法第496條第1項第13款之再審事由，則再審原告以其於109
    年8月16日親訪證人陳克敏，作為其查悉再審事由之時點，
    其主張自不足採。又參諸再審原告所提「眷戀」書籍之出版
    資料（見本院卷第13頁），「眷戀」書籍前於96年8月即出
    版銷售，而再審原告亦稱，其係閱得該書籍後，再於109年8
    月16日親訪證人陳克敏等語，可見上開證物並非再審原告於
    109年8月16日始為知悉，且其為何時發現上開書籍並未釋明
    ，則其陳稱並未逾期云云，亦不足採。是揆諸前開說明，再
    審原告遲至109年9月9日始對原確定判決提起再審之訴，已
    逾30日之不變期間，並非合法，應予駁回。
四、據上論結，本件再審之訴為不合法，裁定如主文。
中　　華　　民　　國　  109 　年　　10　　月　  28　　日
                     民事第十七庭
                         審判長法  官 黃雯惠
                               法  官 賴秀蘭
                               法  官 華奕超
正本係照原本作成。
如不服本裁定，應於收受送達後10日內向本院提出抗告狀，並應
繳納抗告費新臺幣１千元。
中　　華　　民　　國　  109 　年　　10　　月　　29　　日
                                      
　　　　　　　　　　　　　　　 書記官 何幸崇